【裁判字號】    90,台上,1094
【裁判日期】    900301
【裁判案由】    違反藥事法
【裁判全文】
最高法院刑事判決                                九十年度台上字第一○九四號
    上  訴  人  甲○○
    選任辯護人  李文傑律師
                林建鼎律師
右上訴人因違反藥事法案件，不服台灣高等法院台中分院中華民國八十七年十二月二
日第二審判決（八十七年度上訴字第二二七三號，起訴案號：台灣苗栗地方法院檢察
署八十六年度偵字第六二三、一三二三、一四○○、一四○一、三九三號），提起上
訴，本院判決如左：
    主  文
原判決撤銷，發回台灣高等法院台中分院。
    理  由
本件原判決認定上訴人甲○○明知安非他命為經行政院衛生署公告列入禁藥管理之藥
物，不得非法轉讓，竟仍基於無償轉讓安非他命之概括犯意，自民國八十六年一月間
某日起，至八十六年五月二日止，先後在苗栗縣苗栗市○○里○○路○段九十五號三
樓、台中市○○○路與三民路路口、台中市第一廣場等地，連續多次轉讓安非他命予
劉玉芬非法吸用。嗣劉玉芬於八十六年五月二日十六時五十分許為警查獲，供出上情
，始經警循線查獲等情。因而撤銷第一審判決，改判論處上訴人連續明知為禁藥而轉
讓罪刑（累犯），固非無見。
惟查：(一)、共同被告所為不利於己之陳述，固得採為其他共同被告犯罪之證據，但此
項不利之陳述，須無瑕疵可指，且就其他方面調查又與事實相符者，始得採為犯罪事
實之認定，若不為調查，而專憑此項供述即為其他共同被告犯罪事實之認定，顯與刑
事訴訟法第一百五十六條第二項之規定有違。原判決認定上訴人有連續明知為禁藥而
轉讓犯行，無非以同案被告劉玉芬之指述為論據，然上訴人始終否認有上開犯行，而
劉玉芬於八十六年五月二日下午四時五十分，在苗栗市○○路○段九十五號三樓，因
非法施用安非他命為警查獲，其於警訊中先則供稱：「（甲○○於何時？何地？提供
安非他命給你？共幾次？）甲○○於八十六年四月三十日下午十六時許，在台中市○
○路五權西路口一間租屋內，提供一小瓶安非他命淨重零點七公克給我，共十餘次。
」（八十六年度偵字第三九三號卷第三頁背面），是否證稱其於八十六年五月二日所
施用且為警所查扣之安非他命，係上訴人於八十六年四月三十日所提供？乃劉玉芬於
偵查中又改稱：上訴人從八十六年一月開始，最近一次是八十六年五月三日，共提供
十多次安非他命供伊施用等情（同上卷第四十頁背面），其前後證述之情節已不盡一
致。又上訴人於八十六年五月三日即羈押於台灣新竹看守所，業經原審調查明確（原
判決正本第三頁第二至三行），上訴人應無可能於遭羈押之後仍能提供安非他命與劉
玉芬，然劉玉芬復於八十六年五月十一日在上址為警查獲，且其當日經警所採尿液經
送鑑驗結果含有甲基安非他命及嗎啡成分（八十六年度偵字第六二三號卷第四十頁）
，其並坦承同日為警查扣之安非他命零點五三公克為其所有（八十六年度訴字第一四
七號卷第四十八頁背面），則劉玉芬安非他命之來源是否確為上訴人？尚非全無疑義
。劉玉芬之指述既非無疑義且非始終一致而無瑕疵，其所為之陳述是否確與事實相符
，原判決並未說明經由何項之調查或有何補強證據可資參證，乃竟僅以其非無瑕疵之
片面陳述為主要證據，遽予認定上訴人有上開犯行，尚嫌速斷，於法亦有未合。(二)、
事實審法院對於案內一切證據，除認為不必要者外，均應詳為調查，以期發見真實，
如有應行調查之證據未依法調查，率予判決，即難謂無應於審判期日調查之證據未予
調查之違法。原判決認定上訴人無償提供安非他命與劉玉芬，則必其所提供者確為安
非他命，方能構成明知為禁藥而轉讓罪責。劉玉芬於八十六年五月二日下午四時五十
分許，在苗栗市○○路○段九十五號三樓為警查獲，劉玉芬於警訊中陳稱：扣得之安
非他命淨重零點七公克為上訴人所提供（八十六年度偵字第三九三號卷第三至四頁）
，而原判決並以上開扣押物為認定上訴人轉讓禁藥之論據（原判決正本第二頁第十行
），然原判決未說明經由何項調查或依憑何項證據，足認上開扣押物確為安非他命，
則上開扣押物是否確屬安非他命尚非無疑，遽予判決，尚嫌率斷，其審理猶有未盡。
上訴意旨指摘原判決不當，尚非全無理由，應認有撤銷發回更審之原因。
據上論結，應依刑事訴訟法第三百九十七條、第四百零一條，判決如主文。
中      華      民      國     九十     年      三      月      一      日
                              最高法院刑事第四庭
                                  審判長法官  董  明  霈
                                        法官  丁  錦  清
                                        法官  林  茂  雄
                                        法官  王  居  財
                                        法官  張  祺  祥
      右正本證明與原本無異
                                              書  記  官
中      華      民      國     九十     年      三      月      七      日


司法院資訊處製作；財團法人民間司法改革基金會備份。
